臺灣臺中地方法院民事判決　　　　　　　100年度婚字第299號
原　　　告　乙○○
訴訟代理人　許智捷律師
被　　　告　甲○○○
　　　.　　　　　　　　
上列當事人間請求離婚等事件，本院於民國一百年七月二十六日
言詞辯論終結，判決如下：
    主      文
准原告與被告離婚。
對於兩造所生未成年子女丙○○、丁○○權利義務之行使或負擔
，酌定均由原告任之。
訴訟費用由被告負擔。
    事實及理由
甲、程序方面：
    被告經合法通知，未於言詞辯論期日到場，核無民事訴訟法
    第三百八十六條所列各款情形，爰依原告之聲請，由其一造
    辯論而為判決。
乙、實體方面：
壹、原告主張：被告為越南社會主義共和國（以下簡稱越南國）
    人。兩造於民國八十九年五月二十九日結婚，雙方約定被告
    應至我國與原告共同生活，且以原告之住所為共同住所，嗣
    被告來我國與原告共同生活，並育有未成年子女丙○○（男
    、○○年○月○日生）、丁○○（女、○○○年○月○○○
    日生）。詎被告於九十三年九月十四日出境後，即不知去向
    ，被告顯然惡意遺棄原告在繼續狀態中。而兩造分居迄今已
    逾六年，已違反婚姻本質。兩造婚姻顯生重大破綻，難以繼
    續維持亦無回復婚姻之希望，且可責於被告。為此，爰依民
    法第一千零五十二條第一項第五款及第二項規定，訴請判決
    離婚。併為未成年子女丙○○、丁○○最佳利益計，附帶請
    求酌定未成年子女丙○○、丁○○權利義務之行使或負擔，
    由原告任之等語。並聲明：如主文所示。
貳、被告則未於言詞辯論期日到場，亦未提出書狀作何有利於己
    之聲明或陳述。
參、得心證之理由：
一、離婚部分：
  (一)1.按離婚及其效力，依協議時或起訴時夫妻共同之本國法；
    無共同之本國法時，依共同之住所地法；無共同之住所地法
    時，依與夫妻婚姻關係最切地之法律，涉外民事法律適用法
    第五十條定有明文。2.次按民法第一千零五十二條第二項所
    稱「有前項以外之重大事由，難以維持婚姻者」，乃抽象的
    、概括的離婚事由，係民法親屬編於七十四年修正時，為因
    應實際需要，參酌各國立法例，導入破綻主義思想所增設。
    但其事由應由夫妻之一方負責者，僅他方得請求離婚，是其
    所採者為消極破綻主義精神，而非積極破綻主義。關於是否
    為難以維持婚姻之重大事由，其判斷標準為婚姻是否已生破
    綻而無回復之希望。而婚姻是否已生破綻而無回復之希望，
    則應依客觀的標準，即難以維持婚姻之事實，是否已達於倘
    處於同一境況，任何人均將喪失維持婚姻意欲之程度而定。
    至於同條但書所規定「難以維持婚姻之重大事由應由夫妻之
    一方負責者，僅他方得請求離婚」，乃因如肯定有責配偶之
    離婚請求，無異承認恣意離婚，破壞婚姻秩序，且有背於道
    義，尤其違反自己清白（clean hands）之法理，有欠公允
    ，同時亦與國民之法感情及倫理觀念不合，因而採消極破綻
    主義。然若夫妻雙方均為有責時，則應衡量比較雙方之有責
    程度，而許責任較輕之一方向應負主要責任之他方請求離婚
    ，以符合公平（參照最高法院九十四年度台上字第二０五九
    號民事判決、九十五年度第五次民事庭會議決議）。
  (二)查：1.原告主張：其為中華民國國民，被告為越南國人民，
    有原告所提戶籍謄本在卷可稽。被告既與原告約定婚後來我
    國與原告共同生活，並以原告之住所為共同住所，是本件離
    婚事件依涉外民事法律適用法第五十條規定，應適用中華民
    國法律。2.原告主張：兩造於八十九年五月二十九日結婚，
    雙方約定被告應至我國與原告共同生活，且以原告之居所為
    共同住所。然婚後被告於九十三年九月十四日出境，兩造分
    居迄今已逾六年之事實，被告經合法通知未到庭爭執，復未
    提出書狀作何聲明或陳述。原告主張之上開事實，業據其提
    出戶籍謄本、結婚登記申請書、結婚證書（含原文及譯文）
    、入出國日期證明書為證。綜上所述，自堪信原告之主張為
    真實。3.本件兩造婚後分居迄今已逾六年，已如前述，徵之
    婚姻乃一男一女之兩性結合，以組織家庭，並「永久共同生
    活」為目的，兩造未共同生活逾六年，致無法共同經營婚姻
    生活，顯與夫妻關係成立之本質有違。又兩造經長期分離，
    雙方形同陌路，已無情感，對於彼此之生活情況完全不瞭解
    ，其等之間僅存夫妻之名，而無夫妻之實。是依前開說明，
    任何人處於原告地位時，均無法期待繼續共同生活，自得認
    為有難以維持婚姻之重大事由。而衡之雙方有責程度，被告
    有責程度應為較重之一方。揆諸前揭說明，原告依民法第一
    千零五十二條第二項規定請求離婚，為有理由，應予准許。
    4.本件離婚訴訟乃訴之選擇合併，原告上開請求，既經本院
    審認有理由而准予離婚，則原告另依據民法第一千零五十二
    條第一項第五款之規定訴請離婚，本院自無庸再予審認，併
    此敘明。
二、未成年子女權利義務之行使負擔部分：
  (一)按夫妻離婚者，對於未成年子女權利義務之行使或負擔，依
    協議由一方或雙方共同任之；未為協議或協議不成者，法院
    得依夫妻之一方、主管機關、社會福利機構或其他利害關係
    人之請求或依職權酌定之，民法第一千零五十五條第一項定
    有明文。又法院為民法第一千零五十五條裁判時，應依子女
    最佳利益，審酌一切情狀，參考社工人員之訪視報告，尤應
    注意下列事項：一、子女之年齡、性別、人數及健康情形。
    二、子女之意願及人格發展之需要。三、父母之年齡、職業
    、品行、健康情形、經濟能力及生活狀況。四、父母保護、
    教養子女之意願及態度。五、父母子女間或未成年子女與其
    他共同生活之人間之感情狀況，民法第一千零五十五條之一
    亦定有明文。
  (二)查：1.本件兩造婚後育有未成年子女丙○○、丁○○，有戶
    口名簿附卷可稽。且兩造於本件審理終結前，對於未成年子
    女丙○○、丁○○權利義務之行使或負擔未為協議由一方或
    雙方共同任之，本院自得依聲請及職權酌定之。2.經本院依
    職權函請主管機關臺中市政府委託財團法人臺中市私立龍眼
    林社會福利慈善事業基金會進行訪視，訪視結果略以：案父
    （即原告）的各項監護能力尚佳，觀察案主們（即未成年子
    女丙○○、丁○○）與案父互動佳，感情甚密，且案主們已
    對案母（即被告）無印象，亦無任何情感依附，以最小變動
    原則來說，案主們出生至今，皆在案父家生活，對該環境已
    適應，生活及朋友圈亦有程度上的發展，不建議再變換案主
    們的生活環境，故由案父監護較為適宜等情，有財團法人臺
    中市私立龍眼林社會福利慈善事業基金會一百年六月七日財
    龍監字第一００００六０三號函暨所附訪視報告附卷可參。
    3.綜上各情，參互以觀，被告長期離家，未與未成年子女丙
    ○○、丁○○共同生活，親子關係疏離，自不宜由被告負教
    養未成年子女丙○○、丁○○之責。復觀之未成年子女丙○
    ○、丁○○現由原告負擔實際照顧責任，原告實已擔任子女
    主要養育者角色，若生活環境驟然改變，對未成年子女○○○
　　身心恐生適應上之不利影響，且未成年子女丙○○、丁○
    ○於原告養育、照顧期間，受照顧情況良好，原告亦無其他
    不良習性。本院審酌：未成年子女丙○○、丁○○成長過程
    中應有之安定性，未成年子女丙○○、丁○○與原告彼此依
    附關係甚深，及手足不分開原則，且該二人均已年滿九歲，
    於社工人員訪視時，均表示希望維持目前之生活方式等一切
    情後狀，認未成年子女丙○○、丁○○權利義務之行使或負
    擔，酌定均由原告任之，符合未成年子女丙○○、丁○○之
    最佳利益。爰判決如主文第二項所示。
丙、訴訟費用負擔之依據：民事訴訟法第七十八條。
中　　華　　民　　國　 100　　年　　8 　　月　　9 　　日
                  家事法庭    法  官　唐敏寶
以上正本係照原本作成。
如對本判決上訴，須於判決送達後20日內向本院提出上訴書狀（
須附繕本）。
如委任律師提起上訴者，應一併繳納上訴審裁判費。
中　　華　　民　　國　 100　　年　　8 　　月　　9 　　日
                              書記官　丁文宏

